【裁判字號】    98,訴,94
【裁判日期】    980714
【裁判案由】    偽造文書等
【裁判全文】
臺灣士林地方法院刑事判決
公  訴  人  臺灣士林地方法院檢察署檢察官
被      告  己○○
                        4 樓.
上列被告因偽造文書等案件，經檢察官提起公訴（96年度偵字第
12236號、97年度偵字第10631 號），本院判決如下：
    主  文
己○○犯附表所示各罪，各處如附表所示之主刑及從刑。應執行
有期徒刑拾月，罰金新臺幣貳萬元，有期徒刑如易科罰金，以新
臺幣壹仟元折算壹日，罰金如易服勞役，以新臺幣壹仟元折算壹
日。偽造之「丁○○」簽名壹枚沒收。
    事  實
一、己○○基於意圖為自己不法所有之犯意，於民國（下同）96
    年8 月27日凌晨3 時許起至同年月31日中午12時許止之不詳
    時間，在不詳地點，以不詳方式取得脫離戊○○本人所持有
    之手機1 支（廠牌：Sony Ericssion牌，型號：w810i ，序
    號為000000000000000 號，內含SIM 卡與記憶卡各1 片，該
    支手機係於96年8 月27日凌晨3 時許，在臺北市士林區外雙
    溪某處，由不詳姓名年籍之人將戊○○車號CDN ─219 號重
    型機車座墊撬開並竊取得手）後，竟侵占入己，進而於同年
    月31日中午12時許，持前開手機至臺北市○○區○○路3 段
    219 巷1 之1 號，以新臺幣（下同）3 千元代價，販售給不
    知情店員乙○○。
二、又另行起意，基於意圖為自己不法所有之犯意，於96年9 月
    4 日上午10時30分許，在臺北市○○區○○街6 號臺北市圖
    書館東湖分館（下簡稱東湖圖書館）外之花圃，撿拾脫離丁○○本人所持有之富邦銀行股份有限公司信用卡（卡號為
    0000000000000000號）後，侵占入己。
三、復另行起意，基於意圖為自己不法所有之犯意，先後於附表
    編號3 至7 所示之時間、地點，持前揭侵占之信用卡，冒用
    丁○○之名義刷卡，使附表編號3 至7 商店店員陷於錯誤，
    誤認己○○為前開信用卡之真正持卡人，予以刷卡簽帳付款
    方式詐取如附表編號3 至5 所示金額之財物得手，而附表編
    號6 至7 部分，則因交易取消而未得逞。另己○○於附表編
    號5 所示時、地之盜刷信用卡時，因刷卡簽帳金額超過3 千
    元，故於屈臣氏店員所交付之簽帳單持卡人簽名欄上，冒用
    丁○○之名義偽簽「丁○○」之署名，偽造不實之簽帳單私
    文書，進而持向屈臣氏店員行使以核對簽名，足以生損害於
    丁○○及臺北富邦銀行對於信用卡管理之正確性（其餘盜刷
    金額未超過3 千元或交易不成功，無庸於簽帳單上簽名）。
    嗣己○○於警方查獲前，已將前開信用卡丟棄於河裡。
四、案經戊○○訴請彰化縣警察局芳苑分局及丁○○訴請臺北市
    政府警察局內湖分局報告臺灣士林地方法院檢察署檢察官偵
    查起訴。
    理  由
壹、程序方面
一、按證人、鑑定人依法應具結而未具結者，其證言或鑑定意見
    ，不得作為證據；又被告以外之人於審判外之言詞或書面陳
    述，除法律有規定者外，不得作為證據。刑事訴訟法第158
    條之3 、第159 條第1 項分別定有明文。查證人乙○○於97
    年6 月22日所為之警詢筆錄，證人丙○○○於97年7 月18日
    所為之警詢筆錄及於97年9 月16日所為之偵查筆錄，均屬被
    告以外之人於審判外所為之陳述，因其等所為之陳述未經法
    定具結程序，亦無例外得作為證據之特別規定，依前揭法條
    規定，應認無證據能力。
二、次按被告以外之人於偵查中向檢察官所為之陳述，除顯有不
    可信之情況者外，得為證據。刑事訴訟法第159 條之1 第2
    項定有明文。查證人丙○○○於97年8 月21日向檢察官所為
    之偵查筆錄，雖係被告以外之人於審判外所為之陳述，但其
    於陳述前業經法定具結程序，亦無證據證明有受到任何強暴
    、脅迫或其他不正方法而顯有不可信之情，依前開法條規定
    ，應認有證據能力。
三、復按除顯有不可信之情況外，從事業務之人於業務上或通常
    業務過程所須製作之紀錄文書、證明文書，亦得為證據。刑
    事訴訟法第159 條之4 第2 款定有明文。
  (一)查遠傳電信股份有限公司97年9 月10日以遠傳（企營）字第
    09710900207 號函檢送之0000000000號行動電話於96年7 月
    1 日起至96年10月31日之基本資料及通話明細等資料（第10
    631 號偵查卷第57至94頁），與臺灣大哥大股份有限公司97
    年9 月2 日以法大字第097085867 號函檢送0000000000 、
    0000000000號行動電話之基本資料及通話明細等資料（第10
    631 號偵查卷第95至109 頁），乃遠傳公司及臺灣大哥大公
    司於通常業務過程中所需製作及保存之紀錄文書，復無證據
    證明有何顯不可信之情況，依前開規定，應認有證據能力。
  (二)又證人丙○○○所提出其所任職之允閏實業有限公司96年8
    月考勤表（即打卡單，第10631 號偵查卷第125 頁），業經
    允閏公司及法定代理人蓋上公司大小章表彰前揭考勤表之真
    正，且前開考勤表乃證人丙○○○於上下班前之業務過程中
    所需製作之文書，以證明其出勤狀況，況前揭考勤表乃96年
    8 月份所製作，距離證人丙○○○因本案應訊時（97年7 月
    18日之後）已近一年，應無偽造、變造之可能，復無積極證
    據證明有何顯不可信之情況，揆諸前開說明，亦認有證據能
    力。
四、再按被告以外之人於審判外之陳述，雖不符前4 條之規定，
    而經當事人於審判程序同意作為證據，法院審酌該言詞陳述
    或書面陳述作成時之情況，認為適當者，亦得為證據。當事
    人、代理人或辯護人於法院調查證據時，知有第159 條第1
    項不得為證據之情形，而未於言詞辯論終結前聲明異議者，
    視為有前項之同意，刑事訴訟法第159 條之5 定有明文。查
    證人戊○○於警訊所為之證述，證人丁○○於警偵訊所為之
    證述，均屬被告以外之人於審判外之陳述，然業經檢察官、
    被告於本院98年1 月7 日準備程序時當庭表示同意有證據能
    力，亦於本院98年6 月30日審理期日進行調查證據時不爭執
    其證據能力，而本院考量前開證人於警偵訊證述時均有全程
    錄音，所述亦屬其等親身經驗之事，認前開證人於警偵訊證
    述之內容有證據能力。
貳、實體方面
甲、有罪部分
一、侵占手機部分
  (一)訊之被告固坦承有於96年8 月31日中午12時，將被害人戊○○被竊之前開手機販售予乙○○，惟否認有何竊盜之犯行，
    辯稱：當時我與證人丙○○○在交往，前開手機係丙○○○
    於96年8 月31日中午與我見面時，交付給我並交代要拿去販
    售，丙○○○交付時前開手機內有1 張SIM 卡，我在販售前
    取出，該SIM 卡內都是記載丙○○○之丈夫甲○○親友之電
    話號碼，應該是甲○○所使用云云，並提出SIM 卡1 張為憑
    。
  (二)惟查，證人即通訊行承辦人乙○○於本院證稱：被告是1 個
    人拿前開手機到通訊行販售，當時告知我是他女兒不用了，
    我印象中該手機拿來時裡面沒有SIM 卡，後來我有檢查一下
    手機內容，要回復為原廠設定，有看到手機裡儲存之照片都
    是10幾歲的女生，有好幾個女生，因為被告說手機是他女兒
    的，我以為這些照片是被告女兒，覺得手機沒有問題，也沒
    有注意手機內儲存之通訊錄資料，就把它刪除了，沒有印象
    照片有無證人丙○○○，我也不記得被告有當面將手機內
    SIM 卡取出之情形等語明確，雖被告否認有告知證人乙○○
    手機是女兒的，然證人乙○○於警詢及本院審理時證述自始
    一致，更能詳述當時檢查手機內儲存照片以及對照被告告知
    內容所產生心中確信之經過，應非無中生有而屬可信，是以
    ，前開手機若係證人丙○○○所交付者，面對證人乙○○詢
    問時，大可說明係朋友交付販售者，何以被告需要故意杜撰
    係女兒不用，實有疑義。
  (三)況查被告於警詢供稱：前開手機是證人丙○○○於96年8 月
    31日快接近中午時交給我的等語，於偵查中亦供述：當天丙○○○是用0000000000號手機打給我等語，然稽之證人丙○○○證稱：公司中午休息時間為12時至12時30分等語，而丙○○○於96年8 月31日當天確有正常上下班，上班打卡時間
    分別為上午7 時56分，下午5 時20分，亦有允閏實業有限公
    司之考勤表1 紙在卷可按（96年度偵字第10631 號卷第125
    頁），因此，被告與證人丙○○○是否有於96年8 月31日接
    近中午12時前見面之情，不無可疑之處。且依被告當時所持
    用之0000000000、0000000000，於96年8 月31日全日並無與
    證人丙○○○當時持用之0000000000號行動電話有任何通聯
    紀錄，此有臺灣大哥大公司97年9 月2 日以法大字第097085
    867 號函檢送之基本資料查詢單及通話明細在卷可按（第10
    631 號卷第95-109頁），此外，設若被告有與證人丙○○○
    見面，交付前開手機及交代出售之事實，然因前開手機係屬
    被害人戊○○被竊之物品，衡情證人丙○○○當會於交付後
    一再與被告確認是否有成功出售，惟兩人於96年8 月31日當
    日卻無任何通聯情形，亦有前開通話明細在卷可佐，因此，
    前開手機是否為證人丙○○○所交付者已然存疑。
  (四)復參以本院勘驗被告所提出之SIM 卡1 張，勘驗結果出現「
    SIM 卡錯誤」之紀錄，可見該SIM 卡已停止使用並無法使用
    該SIM 卡所屬之門號撥接電話，又查詢該SIM 卡儲存之通訊
    錄顯示有「無名稱0000000000、咪0000000000、胡姊000000
    0000、丙○○○0000000000、王金朝0000000000、王幸雯00
    00000000、王智弘0000000000」等資料，而前開通訊錄電話
    使用者均係證人甲○○之親友，亦經證人甲○○、丙○○○
    於本院證述明確，獨無儲存甲○○之門號，可證被告所提出
    之SIM 卡確係證人甲○○使用無訛，但若如被告所述證人丙○○○明知前開手機來源不明，何以於交付並交代被告出售
    前，未將其夫甲○○聲請使用並儲存有甲○○親友通訊錄之
    SIM 卡取出，實有違常情。
  (五)另據證人丙○○○證述：被告曾送過我2 支手機，第一次是
    我剛認識被告時，被告在我95年7 月27日生日當天送我1支
    紅色的手機，廠牌我不清楚，因為我不認識字，這支紅色手
    機的門號卡是0000000000，這支手機我回越南的時候送給我
    越南的妹妹，回國後沒有手機，96年3 、4 月的時候被告又
    去買1 支銀色的手機送給我，這支銀色手機門號也是用0000
    000000號，後來我先生看到這支銀色手機說很像男生的，所
    以就去買1 支新的粉紅色的手機給我，搭配的門號是臺灣大
    哥大0000000000，之後銀色手機就給我先生用搭配00000000
    00門號，粉紅色的手機我自己留著用搭配0000000000號。嗣
    因被告看見我使用粉紅色手機，並知悉銀色手機遭我先生拿
    去使用，便要向我索回，因我先生說沒繳錢SIM 卡不能用了
    ，所以我於返回手機忘記將SIM 卡取出，隔天向被告索回，
    遭被告以SIM 卡已不能使用拒絕返還，該銀色手機是在97年
    6 月2 日與被告分手前返回等語，核與證人甲○○證稱相符
    ，可證證人丙○○○確實曾將甲○○申請之0000000000號SI
    M 卡遺留在被告贈送之銀色手機內，連同銀色手機交還給被
    告，而被告亦不否認證人丙○○○確實有返還前開銀色手機
    ，從而，被告乃因此取得證人甲○○申請之0000000000號門
    號SIM 卡，並非如被告所述係證人丙○○○於96年8 月31日
    交付戊○○手機時始取得證人甲○○之前開SIM 卡，應堪認
    定。
  (六)再者，甲○○所持用之0000000000門號，係於96年4 月18日
    申請使用，於96年8 月16日因欠費拆機而無法繼續使用一節
    ，有臺灣大哥大公司98年3 月26日法大字第098035856 號函
    覆之基本資料查詢單在卷可按（本院卷第18-19 頁），益證
    證人甲○○、丙○○○前開證述內容確屬事實。另衡之將SI
    M 卡放入手機內，無非係要使用撥出或接聽電話，準此，被
    告所提出之0000000000號SIM 卡早於96年8 月16日已無法使
    用，證人丙○○○或甲○○焉有將無法使用之SIM 卡插入在
    戊○○96年8 月27日被竊之前開手機內，並由證人丙○○○
    於96年8 月31日將之交付被告出售之可能。況被害人戊○○
    被竊手機內插有SIM 卡及記憶卡，業據被害人戊○○證述明
    確，取得前開手機者直接依手機內SIM 卡撥接電話即可，何
    需插入無法撥接使用之SIM 卡，且使用其他SIM 卡無非增加
    員警依照手機內碼查緝門號使用者之風險，此外，倘如被告
    所述情節，證人丙○○○於交付前開手機予被告前，尚知將
    前開手機內含之SIM 卡取出，何以會將其夫SIM 卡漏未取出
    即交由被告出售之理，實有違常情，足證被告前開所辯顯係
    事後卸責之詞，無足採信。
  (七)被害人戊○○於96年8 月27日凌晨3 時被竊前開手機一節，
    固據證人戊○○於警詢及本院準備程序證述明確，並有彰化
    縣警察局方院分局扣押筆錄、贓物認領保管單（第10631 號
    卷第29-31 頁），然依前開所述各節，被告雖屬無故持有前
    開手機，然持有他人之物可能出於竊盜、詐欺、侵占、收贓
    等事由，而公訴人所舉之證據中，尚難證明被告有於96年8
    月27日上午3 時，在臺北市士林區外雙溪某處，竊取戊○○
    所有之前開手機一節，單憑被告於96年8 月31日下午12時無
    故持有前開手機，並持往通訊行出售予證人乙○○，至多僅
    能證明被告有將脫離戊○○持有之手機並將之侵占入己之事
    實而已，不能遽以竊盜罪相繩。
二、侵占信用卡部分
  (一)訊據被告固坦承於96年9 月4 日上午，在附表所示時間、地
    點盜刷丁○○之信用卡，惟否認有在東湖圖書館內竊取丁○○背包內之信用卡，並堅稱：96年9 月4 日上午雖有到東湖
    圖書館內，但無竊盜行為等語。
  (二)質之證人丁○○於警詢時證稱：於96年9 月4 日上午10時30
    分，在東湖圖書館前遺失信用卡等語（第12236 號偵查卷第
    10頁），又於本院證稱：我是當天上午10時許到東湖圖書館
    ，當時我坐在圖書館閱報區之掛報架後方桌子的第一個位置
    看報紙，並將手提式背包（內有大皮夾、小錢包，皮夾內有
    信用卡、現金、證件等物）掛在椅背上，背包拉鍊沒有拉起
    來，我有感覺一個影子過去，在圖書館期間我都沒有將皮夾
    拿出來過。當天在圖書館約停留10分鐘或半個鐘頭，大概上
    午11時離開，因為12時要接小孩，在此之前應該在圖書館，
    在圖書館外之機車停車場，亦無拿取皮夾的動作，是離開圖
    書館後的當天下午5 時才發現背包內之物品遺失，我在圖書
    館沒有見過被告等語，查證人丁○○對於進出圖書館之正確
    時間已不復記憶失，若以其距離案發時點較近之警詢證述物
    品遺失時間即96年9 月4 日上午10時30分為基礎，對照東湖
    圖書館之錄影光碟內容所示，被告係於96年9 月4 日上午10
    時46分18秒進入東湖圖書館1 樓閱報區，同日上午10時47分
    8 秒離開閱報區，同日上午10時47分40秒進入東湖圖書館視
    聽資料區，同日上午10時47分55秒離開，於同日上午11時騎
    乘機車經過臺北市○區○○路、五分街口等情，有錄影光碟
    及翻拍照片在卷可按，並經本院於98年5 月4 日準備程序勘
    驗屬實，製有勘驗筆錄在卷可稽（第12236 號偵查卷第25頁
    、本院卷第33至35頁），因此，證人丁○○於警詢所述發現
    信用卡遺失之時間，與被告進出東湖圖書館之時間並無重疊
    一致之處，而難以遽採為不利被告之認定。
  (三)復依證人丁○○證稱：當時我坐在圖書館閱報區之掛報架後
    方桌子的第一個位置看報紙，並將手提式背包放在椅背上等
    語，然經本院勘驗東湖圖書館1 樓閱報區之錄影光碟結果為
    被告（即身穿白色上衣、黑色西裝褲之男子）於96年9 月4
    日上午10時46分18秒自畫面左下角進入畫面，當時雙手並未
    持有任何物品，同日上午10時46分20秒，被告直接走向畫面
    中上方之報紙掛放區（即掛報架），同時46分21秒至47分期
    間，被告抵達掛報架前方，停留翻看報紙，同時47分1 秒至
    7 秒，被告看完報紙轉身離開掛報架，走向畫面左下角，雙
    手亦未持任何物品，同時47分8 秒被告消失在畫面左下角，
    至此畫面結束，有本院前開勘驗筆錄可稽，而被告亦不爭執
    畫面中之男子為其本人，準此，觀之前開錄影內容可知被告
    固於96年6 月4 日上午10時46分許至47分，有至東湖圖書館
    1 樓閱報區，但僅止於掛報架前方區域有被告經過或停留之
    畫面，並無被告任何走向或經過或接近證人丁○○所述坐立
    之掛報架後方區域及座位之動作，或將手或其他方式接近丁○○坐立之位置或椅子，此亦經本院於98年6 月30日審判期
    日當庭播放錄影內容確認無訛，因此，依公訴人所舉之證據
    ，並無法證明被告有經過、接近被告坐立之椅背，進而竊取
    證人丁○○掛放在椅背上之手提式背包內皮包之信用卡一節
    至明。
  (四)再者，雖然依目前證據調查結果，並無積極證據證明被告有
    竊取丁○○信用卡之犯行，但依被告自承於96年6 月4 日上
    午在東湖圖書館外花圃撿拾到證人丁○○之信用卡，而證人
    丁○○亦證稱有遺失或被竊信用卡之情，並有報案三聯單在
    卷可憑，顯見該信用卡係屬脫離證人丁○○本人持有之物品
    ，被告卻於撿拾後旋持之盜刷購物（詳如後述），足徵被告
    確將信用卡有侵占入己之情而該當於侵占脫離本人持有之物
    之犯行無誤。
三、盜刷信用卡部分
    訊據被告對於持丁○○之信用卡於附表編號3 至7 所示之時
    間、地點盜刷信用卡，並於附表編號5 所示之簽帳單持卡人
    簽名欄上偽簽「丁○○」簽名之犯罪事實均坦承不諱，核與
    證人丁○○於警偵訊及本院審理時證述相符，並有扣案之全
    國東湖加油站電子計算機統一發票1 紙、簽帳單3 張、臺北
    富邦銀行出具之冒刷明細1 份、附表編號3 至7 所示地點之
    錄影翻拍照片8 幀可資佐證（第12236 號偵查卷第20至23、
    26至29頁），此外，尚有臺北富邦銀行消金風險控管部98年
    4 月6 日（98）北富消金風控字第0174號函（本院卷第28頁
    ）可資佐憑，足證被告前開自白堪信為真實，此部分犯行應
    堪認定。
四、論罪科刑
  (一)核被告就犯罪事實一、二所為均係犯刑法第337 條之罪。次
    按文書為表現足以證明法律上權利義務或事實，或足以產生
    法律上權利關係或事實之意思表示；又一般持信用卡交易時
    ，特約商店人員交付予持卡人簽名之簽帳單（常見係1 式2
    聯，又分非複寫方式及複寫方式），經持卡人簽名後，由持
    卡人提出交付予特約商店人員，表明持卡人同意依照信用卡
    使用約定，應按所示之全部金額付款之意，是以該簽帳單應
    屬刑法第210 條之私文書至明。準此，被告就犯罪事實三即
    其中附表編號3 、4 之犯行均係犯刑法第339 條第1 項之詐
    欺取財既遂罪，附表編號5 部分則係犯刑法第339 條第1 項
    之詐欺取財既遂罪及刑法第216 條、第210 條之行使偽造私
    文書罪；就附表編號6 、7 部分均犯刑法第339 條第3 項、
    第1 項之詐欺取財未遂罪。
  (二)又被告就附表編號4 、5 之犯行，乃係在密切接近之時間，
    在同一地點實施，侵害同一之財產法益，依一般社會健全觀
    念，前開2 行為，在刑法評價上，應將之視為2 個舉動之接
    續施行，合為包括之一行為即一個詐欺取財既遂行為予以評
    價，較為合理。此外，被告在簽帳單上偽造丁○○之簽名，
    係偽造私文書之階段行為，而其於偽造私文書後持以行使，
    該偽造私文書之低度行為應為行使偽造私文書之高度行為所
    吸收，不另論罪。另被告持前開信用卡盜刷，進而在簽帳單
    偽簽丁○○簽名並行使供店員核對簽名，致店員陷於錯誤交
    付財物予被告之該等實行行為，客觀上是一連貫、必備之刷
    卡簽帳消費動作，因此，盜刷信用卡與行使偽造簽帳單之犯
    行已有局部重合，依一般社會通念，應係出於同一犯罪故意
    所實行之一個犯罪行為，卻同時觸犯行使偽造私文書、詐欺
    取財既遂2 罪名，因此，應依想像競合關係，從一重之行使
    偽造私文書論處（即附表編號4 、5 之犯行）
  (三)被告所犯前開侵占脫離本人持有物品罪2 罪、附表編號3 之
    詐欺取財既遂罪1 罪、附表編號4 、5 之行使偽造私文書罪
    1 罪、附表編號6 、7 之詐欺取財未遂罪2 罪，犯罪時間、
    地點俱有不同，侵害法益有別，顯基於各別犯意，應分論併
    罰之。至被告已著手於附表編號6 、7 犯行之實施，因交易
    取消而未得逞，均應依刑法第25條第2項之規定減輕其刑。
  (四)另按我國刑事訴訟之審判，採彈劾主義，犯罪事實須經起訴
    ，始得予以審判，但因起訴之方式不採起訴狀一本主義及訴
    因主義，而採書面及卷證併送主義，起訴書須記載犯罪事實
    、證據並所犯法條，使法院以犯罪事實為審判之對象；審判
    之認定事實適用法律，不採人民陪審及當事人進行主義，而
    採法官職權進行主義，故刑事訴訟法第300 條規定有罪之判
    決得就起訴之犯罪事實變更檢察官所引應適用之法條，以期
    訴訟之便捷，但為兼顧被告之防禦權以求程序之公平，並符
    合彈劾主義不告不理之旨意，自須於公訴事實之同一性範圍
    內，始得自由認事用法。由於犯罪實乃侵害法益之行為，犯
    罪事實自屬侵害性之社會事實，亦即刑法加以定型化之構成
    要件事實，故此所謂「同一性」，應以侵害性行為之內容是
    否雷同，犯罪構成要件是否具有共通性（即共同概念）為準
    ，若2 罪名之構成要件具有相當程度之合而無罪質之差異
    時，即可謂具有同一性。「侵占離本人持有之物罪」之行為
    人，對該物並未先具有委任管理等持有之關係，此與其他類
    型之侵占罪不同，而與「竊盜罪」相同，且所謂「侵占」與
    「竊盜」，俱以不法手段占有領得財物，其客觀構成要件之
    主要事實雷同，2 罪復同以為自己或第三人不法之所有為主
    觀要件，同以他人之財物為客體，同為侵害財產法益之犯罪
    ，罪質尚無差異，應認為具有同一性，從而原確定判決將起
    訴書所引刑法第320 條第1 項竊盜罪法條，變更為同法第33
    7 條，論以侵占離本人持有之物罪，並無違法之處（最高法
    院86年度臺非字第187 號判決要旨參照）。查公訴人認被告
    就犯罪事實一、二係犯刑法320 條第1 項之竊盜罪，然經本
    院調查證據結果認為尚無法成立竊盜罪，應該當於刑法第33
    7 條之罪，而2 罪之社會基礎事實具有同一性，揆諸前開說
    明，爰變更起訴法條。
  (五)爰審酌被告前於89年間因竊盜案件，經臺灣板橋地方法院以
    89年度易字第631 號判決判處有期徒刑8 月，上訴後，經臺
    灣高等法院以89年度上易字第2842號判決駁回上訴確定，此
    有臺灣高等法院被告前案紀錄表及臺灣士林地方法院檢察署
    刑案資料查註紀錄表各1 件在卷可稽，素行非佳，復考量被
    告就犯罪事實一、二部分自始否認犯行，針對犯罪事實一之
    犯行更是矯詞卸責，犯後態度顯然不佳，雖被告坦承附表編
    號3 至7 之犯行，惟於本院準備程序承諾賠償證人丁○○新
    臺幣5,806 元，有本院97年度審附民移調字第60號調解筆錄
    在卷可稽，卻於事後任意以一破損之信封限時郵寄予證人丁○○，並推稱已將賠償金額放入信封中，以致丁○○迄未收
    受任何賠償款項，此經證人丁○○證述明確並提出之信封及
    內文在卷可按，衡情一般信封袋為紙質，上下封口以膠水黏
    貼，並不足以支撐零錢銅板之重量及郵寄過程中之外力磨損
    ，況證人丁○○業與被告達成調解，若被告有賠償誠意，大
    可以匯款或匯票、現金袋等方式以掛號郵件交寄，方可確保
    賠償款項能送達丁○○收受，且掛號郵件交寄亦無庸花費過
    多之時間、勞力、費用，卻捨之不為，顯見被告事後毫無誠
    意賠償證人丁○○之損失，兼衡被告之犯罪動機、手段、所
    生危害等一切情狀，認應量處如主文所示之刑，並分別就有
    期徒刑、罰金刑部分諭知易科罰金及易服勞役之折算標準，
    另就有期徒刑、罰金刑部分均定應執行刑。末查，被告偽造
    之丁○○簽名1 枚（簽帳單1 式2 聯，非複寫，只有1 枚簽
    名）應沒收。
乙、不另為無罪部分
一、公訴意旨：被告於同年9 月4 日上午10時30分許，到臺北市
    內湖區○○街6 號之臺北市圖書館東湖分館，竊取丁○○放
    置於背包內之皮包，內有現金共4,000 餘元，身分證、汽機
    車駕照、健保卡3 張、借書證得手後離去，因而認被告涉犯
    刑法第320條第1項之竊盜罪嫌等語。
二、按犯罪事實應依證據認定之，無證據不得認定其犯罪事實；
    不能證明被告犯罪者，應諭知無罪之判決，刑事訴訟法第15
    4 條第2 項、第301 條第1 項分別定有明文。又按刑事訴訟
    法第161 條第1 項規定檢察官就被告犯罪事實，應負舉證責
    任，並指出證明之方法。對於其所訴之被告犯罪事實，應負
    提出證據及說服之實質舉證責任，倘所提出之證據，不足為
    被告有罪之積極證明，或其闡明之證明方法，無從說服法官
    以形成被告有罪之心證，基於無罪推定之原則，自應為被告
    無罪判決之諭知。而所謂認定犯罪事實之證據，係指足以認
    定被告確有犯罪行為之積極證據而言，如未發現相當證據，
    或證據不足以證明，自不能以推測或擬制之方法，以為裁判
    基礎（最高法院40年臺上字第86號判例要旨參照）。另認定
    犯罪事實所憑之證據，雖不以直接證據為限，間接證據亦包
    括在內；然而無論直接或間接證據，其為訴訟上之證明，須
    於通常一般之人均不致有所懷疑，而得確信其為真實之程度
    者，始得據為有罪之認定，倘其證明尚未達到此一程度，而
    有合理之懷疑存在時，事實審法院復已就其心證上理由予以
    闡述，敘明其如何無從為有罪之確信，因而為無罪之判決，
    尚不得任意指為違法（最高法院76年臺上字第4986號判例要
    旨參照）。
三、公訴人認被告涉犯刑法第320 條第1 項之竊盜罪嫌，無非以
    證人丁○○之證述及錄影光碟、照片為其主要論據。然訊據
    被告矢口否認有何竊盜丁○○皮包之犯行，並堅稱：雖有進
    入東湖圖書館1 樓閱報室翻閱報紙，但無竊取丁○○皮包等
    語。經查：
  (一)依證人丁○○於警詢時所述被竊皮包之時間，顯與被告進出
    東湖圖書館之時間有所出入，且依1 樓閱報室之錄影光碟內
    容，亦無法證明被告有接近、經過證人丁○○所坐立位置，
    而有竊取證人丁○○皮包之犯行，已見前述，因此，公訴人
    所舉之證據方法，經本院調查後認無法證明被告有此部分公
    訴人所指之犯行。
  (二)又按數行為於同時同地或密切接近之時地實施，侵害同一之
    法益，各行為之獨立性極為薄弱，依一般社會健全觀念，在
    時間差距上，難以強行分開，在刑法評價上，以視為數個舉
    動之接續施行，合為包括之一行為予以評價，較為合理者，
    方得論為包括一罪之接續犯（最高法院95年度臺上字第3190
    號判決要旨參照）。查公訴人認為被告竊取證人丁○○皮包
    之犯行，與前開被告侵占證人丁○○信用卡犯行間係屬同一
    犯罪行為，而屬實質上一罪關係，因此，本院就此部分竊盜
    犯行不另為無罪之諭知。
據上論斷，應依刑事訴訟法第299 條第1 項前段、第300 條，刑
法第216 條、第210 條、第337 條、第339 條第1 項、第3 項、
第25條第2 項、第41條第1 項前段、第42條第3 項、第51條第5
款、第7 款、第55條、第219 條，刑法施行法第1 條之1 ，司法
院大法官會議釋字第662 號解釋，判決如主文。
本案經檢察官簡志龍到庭執行職務。
中    華    民    國    98    年    7     月    14    日
                  刑事第三庭審判長法  官  杜惠錦
                                  法  官  陳美彤
                                  法  官  黃欣怡
以上正本證明與原本無異。
如不服本判決，應於收受送達後10日內向本院提出上訴書狀，其
未敘述上訴之理由者並得於提起上訴後20日內向本院補提理由書
（均須按他造當事人之人數附繕本）。
                                  書記官  陳慧玲
中    華    民    國    98    年    7     月    16    日
附錄本案論罪科刑法條全文：
中華民國刑法第210條
偽造、變造私文書，足以生損害於公眾或他人者，處5 年以下有
期徒刑。
中華民國刑法第216條
行使第210 條至第215 條之文書者，依偽造、變造文書或登載不
實事項或使登載不實事項之規定處斷。
中華民國刑法第337條
意圖為自己或第三人不法之所有，而侵占遺失物、漂流物或其他
離本人所持有之物者，處5 百元以下罰金。
中華民國刑法第339條
意圖為自己或第三人不法之所有，以詐術使人將本人或第三人之
物交付者，處5 年以下有期徒刑、拘役或科或併科1 千元以下罰
金。
以前項方法得財產上不法之利益或使第三人得之者，亦同。
前二項之未遂犯罰之。
附表：
┌─┬──────┬────────────┬────────┬─────┬─────┬────┐
│  │犯 罪 時 間 │      犯  罪  地  點    │犯 罪 行 為     │所犯罪名  │ 主     刑│從   刑 │
│  │            │                        │                │          │          │        │
├─┼──────┼────────────┼────────┼─────┼─────┼────┤
│1 │96年8 月27日│不詳地點                │侵占脫離戊○○本│刑法第337 │己○○犯侵│無。    │
│  │凌晨3 時起至│                        │人持有之手機1 支│條        │占離本人所│        │
│  │31日中午12時│                        │                │          │持有之物罪│        │
│  │許止內之不詳│                        │                │          │，處罰金新│        │
│  │時間        │                        │                │          │臺幣壹萬參│        │
│  │            │                        │                │          │仟元，如易│        │
│  │            │                        │                │          │服勞役，以│        │
│  │            │                        │                │          │新臺幣壹仟│        │
│  │            │                        │                │          │元折算壹日│        │
│  │            │                        │                │          │。        │        │
├─┼──────┼────────────┼────────┼─────┼─────┼────┤
│2 │96年9 月4 日│臺北市○○區○○街6 號臺│侵占脫離丁○○本│刑法第337 │己○○犯侵│無。    │
│  │上午10時30分│北市立圖書館東湖分館機車│人持有之信用卡1 │條        │占離本人所│        │
│  │許          │停車場                  │張              │          │持有之物罪│        │
│  │            │                        │                │          │，處罰金新│        │
│  │            │                        │                │          │臺幣壹萬元│        │
│  │            │                        │                │          │，如易服勞│        │
│  │            │                        │                │          │役，以新臺│        │
│  │            │                        │                │          │幣壹仟元折│        │
│  │            │                        │                │          │算壹日。  │        │
├─┼──────┼────────────┼────────┼─────┼─────┼────┤
│3 │96年9 月4 日│臺北縣汐止市○○街5 號全│盜刷前開信用卡  │刑法第339 │己○○犯詐│無。    │
│  │上午11時15分│國加油站東湖站          │（未超過新臺幣3 │條第1項   │欺取財罪，│        │
│  │            │                        │千元，無庸簽署簽│          │處有期徒刑│        │
│  │            │                        │帳單）詐欺取財  │          │貳月，如易│        │
│  │            │                        │110 元          │          │科罰金，以│        │
│  │            │                        │                │          │新臺幣壹仟│        │
│  │            │                        │                │          │元折算壹日│        │
│  │            │                        │                │          │。        │        │
├─┼──────┼────────────┼────────┼─────┼─────┼────┤
│4 │96年9 月4 日│臺北市○○區○○路3 段72│盜刷前開信用卡（│刑法第339 │己○○犯行│偽造之「│
│  │上午11時24分│號屈臣氏商店            │未超過3 千元，無│條第1項   │使偽造私文│丁○○」│
│  │            │                        │庸簽署簽帳單），│          │書罪，處有│簽名壹枚│
│  │            │                        │詐欺取財2,298元 │          │期徒刑伍月│沒收。  │
├─┼──────┼────────────┼────────┼─────┤，如易科罰│        │
│5 │96年9 月4 日│同上                    │盜刷前開信用卡，│刑法第339 │金，以新臺│        │
│  │上午11時27分│                        │並在簽帳單上偽造│條第1 項、│幣壹仟元折│        │
│  │            │                        │「丁○○」簽名一│第216 條、│算壹日。  │        │
│  │            │                        │枚，進而行使該紙│第210條   │          │        │
│  │            │                        │偽造之簽帳單，詐│          │          │        │
│  │            │                        │欺取財3,398元   │          │          │        │
├─┼──────┼────────────┼────────┼─────┼─────┼────┤
│6 │96年9 月4 日│臺北縣汐止市○○路115 號│盜刷前開信用卡，│刑法第339 │己○○犯詐│無。    │
│  │上午11時39分│1樓萬豐銀樓             │詐欺取財10,300元│條第3 項、│欺取財未遂│        │
│  │            │                        │未得逞          │第1項     │罪，處有期│        │
│  │            │                        │                │          │徒刑貳月，│        │
│  │            │                        │                │          │如易科罰金│        │
│  │            │                        │                │          │，以新臺幣│        │
│  │            │                        │                │          │壹仟元折算│        │
│  │            │                        │                │          │壹日。    │        │
├─┼──────┼────────────┼────────┼─────┼─────┼────┤
│  │96年9 月4 日│臺北縣汐止市○○○路193 │盜刷前開信用卡，│同上      │己○○犯詐│無。    │
│7 │上午11時53分│號永軒珠寶金飾銀樓      │詐欺取財25,500元│          │欺取財未遂│        │
│  │            │                        │未得逞          │          │罪，處有期│        │
│  │            │                        │                │          │徒刑貳月，│        │
│  │            │                        │                │          │如易科罰金│        │
│  │            │                        │                │          │，以新臺幣│        │
│  │            │                        │                │          │壹仟元折算│        │
│  │            │                        │                │          │壹日。    │        │
└─┴──────┴────────────┴────────┴─────┴─────┴────┘


司法院資訊處製作；財團法人民間司法改革基金會備份。
